---
title: "Notes sobre el desenvolupament de la Web"
author: "Alex Sánchez Pla"
editor: visual
---

# Introducció

Aquestes notes descrieun el procés pas a pas per crear una webper al grup de recerca EstBioinfo i publicar-la al domini <http://www.ub.edu/estbioinfo>.

El procés s'ha fet amb Quarto 1.4 i seguint les indicacions de diveros manuals oficials de Quarto

# Creació del projecte

Per començar hem creat un projecte tipus "Web Site" seguint les indicacions de: <https://quarto.org/docs/websites/>.

Això ha creat un document "index.qmd" que conté l'esquelet de la web. Si el *renderitzem* veurem l'aspecte de partida.

# Estructura de la web

Moltes webs tenen una pàgina principal (home) que adreça a les distintes pàgines de que consta el lloc. 

Per tal de dotar la web d'aquesta estructura fem el següent:

- Creem cada pàgina per separat en un arxiu .qmd

```{r eval=FALSE}
    index.qmd    
    about.qmd       
    contact.qmd  
    members.qmd       
    software.qmd
    activities.qmd  
    publications.qmd  
    research.qmd            
    training.qmd
```

Cada arxiu té la mateixa estructura bàsica, per exemple `members.qmd`:

```{r eval=FALSE}

    # Members
    ## Current and former group members
    <!-- Incluir información sobre miembros presentes y catuales -->
      
```

- L'arxiu `index.qmd` pot ser diferent ja que fara de "home page"

```{r eval=FALSE}

    ---
    title: "Statistics and Bioinformatics Research Group"
    output:
      html_document:
        toc: true
        code_folding: true
    ---

    This is the home page of the Statistics and Bioinformatics Research Group

```

L'estructura de la web  a l'arxiu `_quarto.yaml` es defineix de la forma següent:
    
```{r eval=FALSE}
project:
  type: website

website:
  title: "EstBioInfo"
  navbar:
    left:
      - href: index.qmd
        text: Home
      - href: about.qmd
        text: About
      - href: research.qmd
        text: Research
      - href: publications.qmd
        text: Publications
      - href: members.qmd
        text: Members
      - href: training.qmd
        text: Teaching
      - href: software.qmd
        text: Sofwtare
      - href: activities.qmd
        text: Activities
      - href: contact.qmd
        text: Contact

format:
  html:
    theme: cosmo
    css: styles.css
    toc: true
```

Observem com `index.qmd` fa de *home page* perquè és el primer que apareix.


# Creació dels arxius del lloc web

Amb aquesta estructura fet podem compilar-ho tot de cop amb la instrucció `quarto preview eibwebsite` que executarem des de la terminal situant-nos al directori quye conté el directori del projecte.

Això crearà un subirectori `_site` que conté tots els arxius necessaris per penjar la web al lloc on s'allotjarà.

